【裁判字號】    94,上易,1004
【裁判日期】    950328
【裁判案由】    返還不當得利等
【裁判全文】
臺灣高等法院民事判決                94年度上易字第1004號
    上  訴  人  甲○○
    訴訟代理人  林亦書  律師
    被上訴人    乙○○
    訴訟代理人  徐鈴茱  律師
上列當事人間請求返還不當得利等事件，上訴人對於中華民國94
年10月31日臺灣臺北地方法院93年度訴字第2468號第一審判決提
起上訴，經本院於95年3月14日言詞辯論終結，判決如下：
    主      文
上訴駁回。
第二審訴訟費用由上訴人負擔。
    事      實
甲、上訴人方面：
一聲明：
(一)原判決廢棄。
(二)被上訴人應給付上訴人新台幣（下同）100萬元，及自民國93
  年5月21日起至清償日止按週年利率5%計算之利息。
二陳述：除與原判決記載相同者外，補稱略以：
(一)伊於90年11月5日匯款100萬元（下稱系爭款項）予被上訴人之
  原因關係為「寄託」，伊雖無法證明係基於「寄託」之意而匯
  款，惟被上訴人既否認兩造有「寄託」之合意，則被上訴人取
  得上開款項，即未具法律上原因，為不當得利，被上訴人即應
  就系爭100萬元係伊所贈，非無法律上之原因之有利、積極事
  實，依民事訴訟法第277條規定，負舉證責任。伊係依民法179
  條規定請求被上訴人返還不當得利，並非基於寄託物返還請求
  權為請求，原判決未命被上訴人舉證證明贈與之原因存在，即
  以伊未舉證證明兩造間存有消費寄託關係，而推論伊係基於贈
  與而為給付，被上訴人取得系爭款項非無法律上原因，似已混
  淆伊之請求權基礎，並錯誤課以伊舉證責任，難認妥適。
(二)伊並無贈與系爭100萬元予被上訴人之意，而被上訴人迄未證
  明贈與之事實，茲分述如下：
1.被上訴人於90年11月5日系爭款項匯款前所傳真之原證2、原證
  4信函中迭次表明：「從你的言談中，知道你求學期間經濟的
  壓力」、「現在我擔心的，不是愛不愛，而是將來該怎麼過，
  在英國所有的物價又那麼貴... 並不是我不能過苦日子，而是
  擔心會不會連累到你」、「也許你正思考著，將來我們必須面
  臨沈重的經濟壓力，... 請你別怕會傷害我，或者只為了你曾
  給我的承諾，所以必需硬著頭皮撐下去... 」等語，足以證明
  伊於匯款當時之經濟狀況不佳，且被上訴人對此知之甚稔，衡
  情伊豈有將手中僅有之留學基金即系爭款項提領殆盡，全數贈
  與被上訴人之理？
2.被上訴人雖辯稱：上訴人為補償其流產而贈與系爭款項云云，
  惟查被上訴人於90年5月間返台後，始告知懷孕一事，其究有
  無懷孕、何時懷孕、何時施行人工流產手術，全憑其片面之詞
  ，況伊匯款與被上訴人告知懷孕、流產一事之時間，相隔數月
  ，倘伊有為此事贈與系爭款項之意，何不於90年9月返台時為
  之？堪證被上訴人此部分所辯為不可採。
3.被上訴人既主張其係因贈與而受領系爭款項，則其復以伊在英
  國期間所花用被上訴人之款項「抵銷」系爭款項，即有矛盾，
  蓋兩造間倘有贈與之合意，即無以同筆款項抵銷系爭款項之可
  能，況被上訴人並無法證明其主張抵銷之數額。
(三)被上訴人不能證明被證9關於伊與孔太太之電話內容係發生於
  伊匯系爭款項之後，所辯自不足採。
三證據：除援用原審提出者外，補提最高法院94年台再字第39號
  民事判決影本1件為證。
乙、被上訴人方面：
一聲明：上訴駁回。
二陳述：除與原判決記載相同者外，補稱略以：
(一)上訴人應就匯款予伊之原因，及伊有不當得利之事實，負舉證
  責任：
  按當事人主張有利於己之事實者，就其事實有舉證之責任，民
  事訴訟法第277條定有明文。又「當事人主張有利於己之事實
  者，就其事實有舉證之責任，如不能舉證或其舉證不能證明其
  所主張之事實存在，則不問被告之反證如何，均應將其訴駁回
  。」；「民事訴訟如係由原告主張權利者，應先由原告負舉證
  之責，若原告先不能舉證以證實自己主張之事實為真實，則被
  告就其抗辯事實即令不能舉證或其所舉證據尚有疵累，亦應駁
  回原告之請求，此為舉證責任分配之當然結果。」（最高法院
  40年度台上字第1233號判決、58年度台上字第1414號判決參照
  ）。另「不當得利係以當事人之一方無法律上原因而受利益，
  致他方受損害為其成立要件，並須就無法律上原因負舉證責任
  。」；「查不當得利返還請求權以無法律上原因而受其利益為
  其成立要件之一，故主張此項請求權之原告，應就無法律上原
  因而受利益之事實，負舉證責任。本件被上訴人主張上訴人標
  購房地之價金一百九十五萬元，係伊支付，上訴人無法律上原
  因而受利益，依不當得利法則請求返還，除須證明價金一百九
  十五萬元係其所支付外，仍應就無法律上原因之事實負舉證之
  責任。原審僅以上訴人不能證明其受利益有何法律上之關係（
  即法律上之原因）存在，即認被上訴人得依不當得利法則請求
  返還，於法殊有不合。」（最高法院78年度台上字第1599號、
  77年台上字第1756號判決參照）。查上訴人匯款予伊自有其原
  因，不可能無故匯款，更不可能於90年11月5日匯款後，突然
  於事隔2年半後才發現伊為不當得利而請求返還，伊否認上訴
  人曾對伊催討，上訴人對自行匯款予伊之原因何以不存在，伊
  何以係不當得利，依前揭舉證責任分配之法理，自應由匯款之
  上訴人負舉證責任。
(二)上訴人匯系爭款項予伊並非基於消費寄託之意，兩造亦無消費
  寄託之合意：
1.倘上訴人匯系爭款項予伊係基於消費寄託之意，而伊未返還上
  訴人即構成不當得利，則上訴人於聲請發支付命令時，即可表
  明該匯款之原因係基於消費寄託，並敘明伊為何不當得利，然
  上訴人於原審第1次言詞辯論期日後，始於93年9月13日遞狀主
  張「消費寄託」，顯見此說乃上訴人詞窮之舉，委不足採，況
  上訴人所提兩造往來信件，均無法證明在匯款「前」或匯款「
  時」，兩造有「消費寄託」之合意。
2.伊從未要求上訴人將其所有金錢交由伊保管，亦未向上訴人表
  示需贈與金錢或將金錢交伊保管後，始願與其同赴英國，且上
  訴人所提原證2信函，其上並未記載伊傳真予上訴人之時間（
  其上「12－JUN－2004，17：32 JACK－HUN＆SAM－LIN」之記
  載，係上訴人傳真予其訴訟代理人之時間，非伊傳真予上訴人
  之時間），以證明該函係伊在上訴人匯款前所發，足見該函在
  「時間上」與系爭匯款無關。又縱使該傳真函係伊在上訴人匯
  款前所為，惟上訴人於原審93年8月9日準備(一)狀隻字未提其係
  本於「消費寄託」之原因而交付系爭款項予伊，於原審93年9
  月13日之準備理由(二)狀中始改稱：「匯出僅有之全部款項『寄
  託』於被告帳戶，約由被告日後赴英再兌成英鎊，以供二人共
  同留學生活之用... 」云云，倘其匯款之初，意在「消費寄託
  」，為何在起訴狀、準備(一)狀均不主張，反而於伊主張系爭款
  項為上訴人所贈後，始改稱為「消費信託」？可見上訴人係臨
  訟飾詞。再上訴人主張消費寄託之證據為其所提原證2傳真函
  ，惟遍觀該函全文，未見伊有「明示」或「暗示」上訴人應將
  系爭款項寄託伊之文字，反而一再提到：「我不願在往後的日
  子造成你的困擾... 我也不願變成你以前的女朋友般伸手向你
  拿錢」，足見伊既然不願向上訴人伸手拿錢，上訴人主張：被
  上訴人向伊建議將赴英留學之基金即原有定存解約，匯款100
  萬元予被上訴人云云，即非可採。
3.上訴人於90年11月5日匯款100萬元予伊後，多次與伊聯絡，其
  中90年11月10日當日傳真被證5信函予伊，請求伊「將電話解
  開」、「就算要我去台南向你父母下跪我都願意」、「求你不
  要做傻事，不要做讓我們會後悔的事」，然因伊已不再相信上
  訴人，上訴人乃於90年11月11日返回英國，並於當日傳真被證
  6信函予伊，表示：「在撥了幾次傳真給你，而你沒有絲毫回
  應的情況下，我只能說，放心吧！一切都過去了，一切的恩恩
  怨怨，也將隨著我的離開而帶走，放心的去過你的日子，放手
  去追求你所想要的。」、「也請你相信，我們相距了一萬多公
  里，但我也永遠會在地球的另一端為你祝福」等語，足見上訴
  人已於90年11月11日返回英國，原證4傳真函係伊在上訴人於
  90 年11月11日返回英國後5日（即90年11月16日）所為，與上
  訴人於90年11月5日匯款無關，原證4傳真函提到：「你曾說過
  ，回英國後你會每二天親手給我寫信，但至今已經第五天了，
  卻沒有隻字片語... 」等語可知。事實上，上訴人將系爭款項
  贈予伊後，伊並無與其重修舊好、共赴英國之意，否則，伊在
  上訴人匯款後，豈有將電話關機之理？況當時上訴人亦是一副
  與伊分手之口吻，且未提到匯款該如何處理，可見上訴人匯款
  10 0萬元予伊後，已決定分手，該款並非「寄託」。如上訴人
  主張寄託系爭款項之目的是要伊同赴英國為真，則上訴人應會
  在匯款後，催促伊儘快赴英國，或在伊未赴英國後，催促伊將
  系爭款項匯往英國，上訴人捨此不為，足見系爭款項係上訴人
  主動、自願匯入伊之帳戶。
4.上訴人在返回英國後，又於91年2月、3月間再度回台，且曾約
  伊見面，惟2人仍無復合可能，上訴人乃在回英國當天即91年3
  月5日又傳真被證7信函予伊，表示：「第四次了、第四次在離
  開台北之前，來到御書園，這個你我曾熟悉的地方」、「這次
  回來一個月了，但直到昨天才有勇氣約你出來見面」、「但或
  許該是收起這份不捨感覺的時候了，畢竟你已走出來了，該只
  能在遙遠的地方默默為你祝福，不該再給你任何壓力與不快」
  等語，俱未見有任何要求伊應返還先前匯款之意或要求伊一同
  赴英國之文字，倘上訴人係基於「消費寄託」之意，豈有不在
  匯款隔年（即91年）3月間返國時請求伊返還之理？足見上訴
  人匯款予伊絕非出於「消費寄託」。
(三)上訴人係基於「贈與」之意匯款予伊：
  查上訴人於90年間從英國返台而認識伊，伊原有意赴紐約學習
  語文，上訴人得知後，建議兩造同赴英國，伊見上訴人甚有誠
  意，2人乃一同於90年2月間赴英國，詎到英國後，伊發現上訴
  人早有1名同居之香港籍女友「愛倫」（Ellen），此由被證二
  之信函記載：「你說促使你有分手之議是你拿掉小孩之後，你
  那樣子回臺灣，讓我一個人獨自留在這裡面對Ellen所留下之
  問題... 」等語可知。上訴人當時一再向伊保證會與女友「愛
  倫」分手，伊乃同意繼續交往，惟上訴人表面上為躲避其原女
  友Ellen之糾纏，而搬到伊所租賃之房屋與伊同居，日常生活
  開銷均由伊支付，詎其暗中仍與「愛倫」交往，並繼續維持性
  關係。嗣伊陸續得知上訴人仍有其他女友，其中在臺灣之「謝
  婉珍」更以越洋電話告知伊有關上訴人之情史，並謂上訴人「
  習慣性不忠」。當時伊發現伊已意外懷孕，惟因上訴人心性不
  定，無法給伊承諾，伊心灰意冷，乃於同年5月間返台並施行
  人工流產，此由上訴人於被證2信函表示：「... 你說促使你
  有分手之議是你拿掉小孩之後，你那樣子回臺灣」等語可知。
  而上訴人於伊返台後，亦於90年10月間返台，向伊要求復合，
  並切結以後不再對伊口出惡言，然伊認伊曾為上訴人墮胎，且
  上訴人不論在經濟上、情感上都無法提供伊安全感，不足託付
  ，乃拒絕復合，上訴人亦深知其在同居期間，在金錢花費上多
  仰賴伊，故試圖挽回兩造感情，向伊表示其為有志氣、非吃軟
  飯之人，希望伊原諒，並為證明不會再花用伊之金錢，及給予
  伊墮胎之精神上、醫療費用等補償，乃於90年11月5日主動匯
  系爭100萬元予伊。是上訴人匯款之目的是要令伊安心，系爭
  匯款實為「贈與」，並兼含有「抵銷」先前兩造於英國同居期
  間上訴人所積欠伊之費用之意。
(四)上訴人匯款予伊，亦兼有基於「清償」及「抵銷」其在英國與
  伊同居期間所花費伊之金錢：
1.伊之經濟狀況較上訴人為佳，兩造自認識以來，伊體諒上訴人
  尚在求學，無經濟能力，約會之花費多由伊支付。伊至英國後
  ，在英國所有之花費都由伊自行負擔，甚至上訴人與伊同居之
  所有日常生活開銷全由伊支付，伊回台實行人工流產手術後，
  未再回英國，上訴人更接收伊在英國承租之房屋及屋內之物品
  ，伊所預付之租金及押金亦全部由上訴人接收，上訴人明知兩
  造交往期間，伊在金錢上之付出遠超過上訴人，伊回台進行流
  產手術之醫療費用亦由伊自行負擔，上訴人自覺在物質上、道
  義上皆有虧欠，才匯款100萬元贈與伊，並兼清償其在英國與
  伊同居期間所花費伊之金錢。
2.上訴人曾透過孔太太向伊表示以所匯款項抵銷其在英國與伊同
  居期間所花費伊之金錢：
(1)上訴人在匯款後之隔年（即91年）間曾與孔太太對話，伊當時
  因憂鬱症而自殺，上訴人不僅未向孔太太表示要伊還錢，反而
  在孔太太主動提及伊要把錢匯給上訴人時，一再拒絕，並稱：
  「她對我付出真的也很多，真的不要，這樣算真的很不好，因
  為她到英國，當初二月她到英國，我沒有幫她付任何費用，而
  且她走的時候，她的房租、押金她都沒有拿走，她雖然是說讓
  它沒收，但是後來我搬進去了，我想這個錢還是要還給她，所
  以這個怎麼講，算了啦，剛好、剛好、剛好抵掉、剛剛好、剛
  剛好抵掉，所以不要再講這些了，那我還是祝福安琪啦，請幫
  我轉達希望她趕快好起來，能夠快樂一點」等語，此有被證8
  之錄音帶及譯文為證。上訴人雖辯稱：上開錄音帶內容不完整
  云云，然上開錄音帶經原審當庭勘驗，對話內容與譯文完全相
  符，且無剪接情形，自不能否定該錄音帶之證據能力。是上訴
  人明知孔太太與伊之關係及其對孔太太所言等同與伊所言，否
  則不可能與孔太太有如此私密之對話。上訴人表示不知孔太太
  為何人，實非可採。
(2)上訴人主張在上開與孔太太對話所提及之金錢並非90年11月5
  日系爭100萬元匯款，而係其於90年9月間為伊採買保養品、化
  妝品所花費之2萬元一節，並未舉證以實其說，且若金額僅為2
  萬元，又何須勞動孔太太傳達？尤其當孔太太表示：「無功不
  受祿，她（指被上訴人）原先有講過」時，上訴人又何必回答
  ：「阿姨，以後大家街上遇到，路上遇到大家還是朋友，因為
  曾經有過這個緣份，我覺得，而且畢竟就是說，我現在了解我
  跟安琪分開，除非她恨我，要不然我覺得我們之間沒有所謂恩
  怨，沒有所謂的什麼不能解的結，如果這樣，反而、反而我看
  到、遇到，不小心遇到什麼會躲，這樣不好，所以我希望說，
  不管怎樣，我們這樣不聯絡了，我不要給她壓力，但是我覺得
  說，台北這麼小，以後遇到的機會還是很高，那我覺得我希望
  我們遇到以後，大家都還能很坦然，還是，至少還是朋友，能
  夠打招呼，所以我就覺得說，我們到此為止，然後不要有後續
  的什麼事情，因為這樣，讓我心裡也不好受，然後我覺得這樣
  子的話... 」等語？
3.上訴人既然主動透過孔太太表示「抵銷」之意，其抵銷之金額
  、項目，自應由上訴人提出，而非由伊舉證。
(五)上訴人在上開與孔太太對話中自承：「剛好抵掉」（即「抵銷
  」）、「所以不要再講這些了」（即「免除」）等語，足見上
  開抵銷之金額即使不足系爭100萬元，上訴人亦已「免除」伊
  之返還義務，依民法第343條規定，自不得再對伊主張不當得
  利。況上訴人於匯款約1年後之91年9月間曾回國與伊見面，並
  於同年月16日以快遞送交被證9信函予伊，內稱：「這次回來
  ，為了要延簽，回去屏東向我媽要存單去辦存款證明，但得到
  的回答是，我名下已無任何存單，任何現金了，因為我得不到
  他們的信任，所以把錢都轉走了，這真是一個男人的悲哀，沒
  有工作能力，沒有收入可以做自己想做的事，甚至想要彌補過
  去所虧空的，卻也無能為力，告訴你這些真的很丟臉，很沒骨
  氣，並且讓你知道我的底，一個三十歲的男人還向父母要錢吃
  飯... 」、「你若相信我不是一個無賴，我還可以有點成就的
  話，可否算是借我，幫我渡過這個難關，這樣開口是十分傷自
  尊的，但我只能找你幫忙了，我世華銀行的帳戶是...，本子
  在我媽手上，可否在你方便的額度內，入一些給她看，真的不
  好意思了！」等語，是上訴人倘若曾於90年11月5日「寄託」
  系爭100萬元予伊，依經驗法則，其於91年9月間經濟困窘、需
  錢孔急時，豈有不請求伊返還系爭款項，而反而向伊借款之理
  ？可見兩造間並無消費寄託關係存在，縱然有之，上訴人亦已
  免除伊返還之義務。上訴人主張：伊「於寄函於被上訴人之際
  ，因雙方關係尚未絕裂，故而上訴人極盡謙卑的暗示上訴人該
  時之經濟處境，期使被上訴人得以良心發現，依能力先匯回部
  分款項回帳戶，此即上訴人要求被上訴人還款之表示，僅因上
  訴人過謙遜，未便直言還款，而改以『可否算是先借我』等語
  啟口」云云，與常情不合，不足採信，蓋兩造當時之關係既未
  絕裂，且曾經同居，又何須拐彎抹角？
(六)伊於91年11月16日傳真原證3信函予上訴人稱：「帶子寄還給
  我，你寄放在我這的東西我才寄給你」等語，該函所指之「東
  西」，係指上訴人寄放伊處之衣物及兩人交往以來之親密照片
  、書信等物，而非指系爭100萬元匯款，蓋兩造在英國期間曾
  拍攝許多親密照片，上訴人在伊不知情之情況下亦偷拍2人歡
  愛之錄影帶（伊事後始知悉），兩人分手後，伊不想錄影帶留
  在上訴人處，以免日後增添困擾，上訴人亦希望兩造徹底分手
  ，故亦要求伊返還2人之照片、信件及部分衣物，伊始提議兩
  造交換上開物品。
(七)伊因上訴人始亂終棄，導致憂鬱症而厭世，上訴人為求勝訴，
  竟不惜將曾經對其付出真感情、為其墮胎、為其花費金錢而人
  財兩失之伊醜化為一「離過婚、欺騙男人之惡女」。其實，上
  訴人雖未婚，卻與女友暗通款曲、在外租屋同居，其周旋於2
  女之間，在感情之忠誠度上遠不及伊，所言皆屬不實。
三證據：援用原審立證方法。
    理      由
一上訴人主張：伊於89年間赴英國攻讀博士，於90年間寒假返台
  期間，認識甫離婚之被上訴人，並進而交往，嗣被上訴人赴英
  國遊學，在英國居住數月後即因故返台，伊於90年11月初返台
  期間，因被上訴人表示甚為期待赴英國讀書，惟經濟能力有限
  ，隻身赴英國又恐遭伊遺棄，毫無安全感，伊為使被上訴人有
  安全感，遂依其建議，將伊赴英國留學之基金即原有定期存款
  解約，先交付現金50萬元（未在本件請求範圍內），繼而於90
  年11月5日匯系爭100萬元予被上訴人，待被上訴人赴英國時再
  兌換英磅交付予伊，兩造就系爭100萬元款項為無償之消費寄
  託關係，詎被上訴人嗣後取消出國計畫，伊於91年2月間返台
  時曾以口頭及傳真方式要求被上訴人還款，兩造間之消費寄託
  關係即因而終止，依民法第179條後段規定，被上訴人前受領
  系爭款項之法律上原因其後已不存在，自應返還，又伊雖無法
  證明係基於「寄託」之意而匯系爭款項，惟被上訴人既否認兩
  造有「寄託」之「合意」，則被上訴人取得上開款項，亦未具
  法律上原因而受利益，伊亦得依不當得利之法律關係，請求被
  上訴人返還系爭款項等情，求為命被上訴人給付伊100萬元，
  及自93年5月21日起至清償日止按週年利率5%計算之利息之判
  決。
二被上訴人則以：(一)上訴人匯系爭款項予伊有其原因，不可能無
  故匯款，其主張伊受領系爭款項為不當得利，自應負舉證責任
  ；(二)上訴人明知兩造交往期間，伊在金錢上之付出遠超過上訴
  人，伊回台進行流產手術之醫療費用亦由伊自行負擔，上訴人
  自覺在物質上、道義上對伊皆有虧欠，為令伊安心，及給予伊
  墮胎之精神上、醫療費用等補償，而匯系爭款項予伊，系爭匯
  款並非消費寄託，而係「贈與」，並兼有基於「清償」及「抵
  銷」上訴人在英國與伊同居期間所花費伊之金錢之意；(三)上開
  抵銷之金額即使不足系爭100萬元，上訴人亦已「免除」伊之
  返還義務，亦不得對伊主張返還不當得利等語，資為抗辯。
三查兩造於90年1、2月間認識、交往，原為男女朋友，上訴人於
  90年11月5日匯系爭100萬元予被上訴人之事實，業據上訴人提
  出郵政跨行匯款申請書1紙為證，且為兩造所不爭執，自堪信
  為真實。上訴人主張：系爭匯款係消費寄託，伊已終止寄託關
  係，被上訴人收受系爭款項屬無法律上原因而受利益，又伊雖
  無法證明係基於「寄託」之意而匯系爭款項，惟被上訴人既否
  認兩造有「寄託」之「合意」，則被上訴人取得系爭款項，亦
  未具法律上原因而受利益，伊得依不當得利之法律關係，請求
  被上訴人返還系爭款項等語，被上訴人則否認有不當得利之行
  為，是本件應審究者厥為：上訴人得否依不當得利之法律關係
  請求被上訴人返還系爭100萬元？
四按主張不當得利請求權之原告，係因自己之行為致造成原由其
  掌控之財產發生主體變動，則該財產變動本於無法律上原因之
  事實雖舉證困難，其所生危險仍應歸諸原告，始得謂平。是以
  原告對不當得利請求權之成立要件應負舉證責任，亦即原告必
  須證明其與被告間有給付之關係存在，且被告因其給付而受有
  利益以及被告之受益為無法律上之原因，始能獲得勝訴之判決
  （最高法院77年台上字第1756號、91年度台上字第1673號判決
  參照）。經查：
(一)上訴人主張：伊與被上訴人間已終止寄託關係，且被上訴人亦
  否認兩造有「寄託」之「合意」，則被上訴人取得系爭款項，
  即未具法律上原因，為不當得利，應予返還等語，為被上訴人
  所否認，被上訴人並以前詞置辯，則依前開舉證責任分配原則
  之說明，自應由上訴人先就被上訴人收受系爭款項為無法律上
  之原因之有利於己之事實負舉證之責。是上訴人主張：被上訴
  人既否認兩造有「寄託」之「合意」，則被上訴人取得上開款
  項，即未具法律上原因，為不當得利，被上訴人應依民事訴訟
  法第277條規定，就系爭100萬元係伊所贈，非無法律上之原因
  之有利、積極之事實，負舉證之責云云，即非可採。
(二)上訴人主張：兩造就系爭100萬元款項之消費寄託關係已終止
  ，且被上訴人否認兩造有「寄託」之「合意」，則被上訴人取
  得系爭款項，即未具法律上原因，伊自得依不當得利法則請求
  返還云云，難謂有據，蓋交付金錢之原因甚多，諸如為交付借
  貸、寄託、贈與、合夥、信託、償債、買賣等款項即是，非謂
  一有金錢之交付即得推論授受金錢之雙方即屬消費寄託關係，
  反之，其受領即無其他法律上之原因，而為不當得利，是單憑
  上開事證，實無法證明被上訴人係無法律上原因而受領系爭款
  項，上訴人僅以此作為其主張被上訴人受領系爭款項係「無法
  律上原因」之唯一論據，其舉證顯有未足。況兩造於90年1、2
  月間認識、交往，曾為男女朋友，迄91年年底始正式分手等情
  ，為上訴人所自承（見本院95年2月15日準備程序筆錄），由
  此觀之，兩造間有男女特殊情誼，難認上訴人交付被上訴人金
  錢之原因，除基於消費寄託關係之外，即別無其他可能。此外
  ，上訴人就被上訴人收受系爭款項係「無法律上原因」一節，
  並未能提出其他證據資以證明，其依不當得利返還請求權，請
  求被上訴人返還系爭款項，自不足採。
五綜上所述，上訴人依不當得利之法律關係請求被上訴人給付
  100萬元及自93年5月21日起至清償日止按週年利率5%計算之利
  息，為無理由，不應准許。原審為上訴人敗訴判決，及駁回其
  假執行之聲請，理由雖有不同，惟結論並無二致，仍應予以維
  持。上訴意旨指摘原判決不當，聲明廢棄改判，為無理由，應
  駁回其上訴。
六本案事證已臻明確，兩造其餘主張、陳述及所提之證據，經審
  酌後認與判決結果不生影響，爰不一一論述，附此敘明。
七據上論結，本件上訴為無理由。依民事訴訟法第449條、第78
  條，判決如主文。
中    華    民    國    95    年    3    月    28     日
                  民事第九庭審判長法  官 黃熙嫣
                                  法  官 楊力進
                                  法  官 李昆曄
正本係照原本作成。
不得上訴。
中    華    民    國    95    年    4     月    18    日
                                  書記官 鎖瑞嶺


司法院資訊處製作；財團法人民間司法改革基金會備份。
